最高法院民事判決　　　　　　　　　　　　　　　　八十六年度台上字第九四八號
　　上　訴　人　甲○○
　　被 上訴 人　乙○○
右當事人間執行異議事件，上訴人對於中華民國八十五年七月二十九日台灣高等法院
台中分院第二審判決（八十五年度上字第八五號），提起上訴，本院判決如左：
    主  文
上訴駁回。
第三審訴訟費用由上訴人負擔。
    理  由
本件被上訴人主張；伊向上訴人承租兩造共有如原判決附表所示之土地上訴人應有部
分四分之一（以下稱系爭土地），迄八十三年三月三十一日止，每年均依七十二年二
月五日在原法院所成立之和解筆錄內容約定，按申報地價百分之十給付租金新台幣（
下同）十八萬七千六百零八元，並無積欠租金情事。詎上訴人竟以伊積欠租金一百九
十七萬六千二百四十五元為由，向台灣台中地方法院（以下稱台中地院）聲請查封如
原判決附表所示之土地被上訴人應有部分十六分之二，顯有未合等情。求為將台中地
院八十四年度民執三字第二○五五號強制執行程序，予以撤銷之判決。
上訴人則以：被上訴人並未曾申報地價，既未申報地價，則依和解筆錄之記載自應以
公告現值百分之十給付租金，但被上訴人每年僅繳納十八萬七千六百零八元，顯不足
額。且八十三年四月一日至八十四年三月三十一日到期之租金尚未繳納。且被上訴人
每年均有繳租金，顯已承認租金債權之存在，即無消滅時效可言等語。資為抗辯。
原審以；被上訴人主張，伊向上訴人承租系爭土地，自七十七年起至八十三年三月三
十一日止，每年均曾給付上訴人租金十八萬七千六百零八元之事實，為上訴人所不爭
執，並有和解筆錄、存證信函及支票附卷可證，堪信為真實。依兩造於七十二年二月
五日成立之原法院七十二年上字第七三號清償債務事件和解筆錄所載：租金之計算標
準，首依申報地價，未申報地價時，依公告現值計算。而系爭土地曾申報地價，有台
中市中山地政事務所函可稽（附原審卷第八十二－八十三頁），既有申報地價，則計
算租金自應按申報地價年息百分之十計算。而未申報地價部分，亦宜以平均地權條例
第十六條規定，以公告地價八成核定為申報地價，以計算租金之標準，以杜爭議。況
依土地法第一百零五條準用同法第九十七條規定，系爭土地亦應依申報地價年息百分
之十計算，原和解筆錄記載如無申報地價則以公告現值計算一節，即自始無適用之餘
地。是上訴人抗辯系爭土地應依公告現值年息百分之十計付租金，及平均地權條例第
十六條規定純係課稅標準，為行政法上補充規定並非強制規定云云，均屬無據。從而
，被上訴人應給付之租金係依申報地價計算（詳如原判決所附計算書），而被上訴人
自七十八年四月一日至八十三年三月三十一日止，應給付之租金，每年均支付上訴人
十八萬七千六百零八元等情，為兩造所不爭執，已如前述，是被上訴人自七十八年四
月一日至八十三年三月三十一日止之租金，已清償完畢。上訴人抗辯，被上訴人積欠
上開期間租金未付，自有未合。至上訴人主張被上訴人自七十六年四月一日至七十八
年三月三十一日止，二年租金亦有少繳情形云云。惟按租金之請求權因五年不行使而
消滅，上開二年租金，不論被上訴人是否少繳，被上訴人既援引時效抗辯，上訴人自
不得再請求。至於八十三年四月一日至八十四年三月三十一日應繳納之租金二十萬三
千六百八十一元，抵銷被上訴人得請求返還之七十九年四月一日至八十年三月三十一
日重複支付之租金十八萬七千六百零八元後，尚餘一萬六千零七十三元，上訴人以被
上訴人未繳納為由，聲請台中地院強制執行，自屬有理由。故台中地院八十四年度民
執三字第二○五五號強制執行事件，上訴人據以聲請強制執行之金額，於一萬六千零
七十三元之範圍內為有理由。應予准許；超過一萬六千零七十三元之請求為無理由，
該部分執行程序應予撤銷。為其心證之所由得，並說明上訴人其餘抗辯，不予審酌之
理由，因而將第一審所為上開強制執行程序，於超過三十九萬六千二百四十二元五角
部分應予撤銷之判決，改判上開強制執行程序，超過一萬六千零七十三元部分，予以
撤銷，而駁回上訴人之上訴，經核於法並無違誤。上訴論旨，無非以：系爭土地之租
金，依和解筆錄之記載應以公告現值年息百分之十計算，該和解契約，並未違反公序
良俗及強制規定，原判決指其自始無適用餘地，其見解顯然違背法令。又台中市中山
地政事務所之函，原審並未提示為辯論，有違民事訴訟法第二百九十七條第一項之規
定，不得以之為判決基礎云云。然上開台中市中山地政事務所函，業經原審於言詞辯
論期日提示全部卷證為辯論（見原審卷第一一五頁），其餘上訴意旨，係就原審取捨
證據、認定事實及解釋契約之職權行使，指摘原判決不當，求予廢棄。非有理由。
據上論結，本件上訴為無理由。依民事訴訟法第四百八十一條、第四百四十九條第一
項、第七十八條，判決如主文。
中      華      民      國    八十六    年      三      月    二十八    日
                              最高法院民事第三庭
                                  審判長法官  范  秉  閣
                                        法官  朱  錦  娟
                                        法官  朱  建  男
                                        法官  許  澍  林
                                        法官  王  錦  村
      右正本證明與原本無異
                                              書  記  官
中      華      民      國    八十六    年      四      月     十七     日
